臺灣臺中地方法院刑事判決　　　　　　100年度交易字第591號
公　訴　人　臺灣臺中地方法院檢察署檢察官
被　　　告　洪若志
上列被告因妨害公務等案件，經檢察官提起公訴(100年度偵字第
12529號)，被告於準備程序中就被訴事實為有罪之陳述，經告知
簡式審判程序之旨，並聽取當事人之意見後，經本院合議庭裁定
由受命法官獨任進行簡式審判程序，判決如下:
    主    文
洪若志犯不能安全駕駛動力交通工具罪，處有期徒刑貳月，如易
科罰金，以新臺幣壹仟元折算壹日。又犯損壞公務員職務上掌管
之物品罪，處有期徒刑貳月，如易科罰金，以新臺幣壹仟元折算
壹日。應執行有期徒刑月，如易科罰金，以新臺幣壹仟元折算
壹日。緩刑貳年，並應向公庫支付新臺幣陸萬元。
    犯罪事實
一、洪若志於民國100年5月25日下午7時許，在臺中市神岡區友
    人住處飲酒後，已達不能安全駕駛動力交通工具之狀態，仍
    於同日下午9時許，駕駛車牌號碼N5─9536號自用小客車，
    欲前往臺中市○○路某處訪友，途中行經臺中市○○區○○
    路與大連路口停等紅燈時，因不勝酒力而睡著(車牌號碼N5-
    9536號自用小客車之引擎未熄火，車門上鎖)。後經路過民
    眾報案，臺中市政府警察局第五分局水湳派出所警員江文明
    接獲通報，於同日下午10時30分許，駕駛車牌號碼4633-WE
    號警用巡邏車(警局編號546號)，前往臺中市○○路與大連
    路口處理時，為避免叫醒洪若志後，洪若志踩到油門而發生
    暴衝之情形，乃請求由臺中市政府警察局第五分局水湳派出
    所警員林子權駕駛車牌號碼4910-LP號警用巡邏車(警局編號
    545號)搭載警員蘇志勇到場協助，警員林子權、江文明隨即
    駕駛上開2輛警用巡邏車，分別停放於洪若志所駕駛前揭車
    輛之前、後方，包夾住洪若志所駕駛之車輛。嗣江文明上前
    叫醒洪若志後，洪若志為逃逸，竟另基於妨害公務、損壞公
    務員職務上掌管物品之犯意，駕駛上開車輛，前、後衝撞上
    開2輛警用巡邏車，致使車牌號碼4910-LP號警用巡邏車之後
    保險桿龜裂，且保險桿之左方烤漆脫落、右方刮損，車牌號
    碼4633-WE號警用巡邏車之前保險桿凹陷及水箱高壓管破裂
    ，而以此方式對於依法執行職務之警員施以強暴。江文明見
    狀立即喝令洪若志熄火而當場逮捕洪若志，並對洪若志施以
    呼氣酒精濃度測試，測得其呼氣所含酒精濃度已達每公升1.
    12毫克，而悉上情
二、案經臺中市政府警察局第五分局報告臺灣臺中地方法院檢察
    署檢察官偵查起訴。
    理    由
一、本件被告洪若志所犯，非死刑、無期徒刑、最輕本刑為3年
    以上有期徒刑之罪，或高等法院管轄第一審之案件，被告於
    準備程序中，就前揭被訴事實為有罪之陳述，經受命法官告
    以簡式審判程序之旨，並聽取被告與公訴人之意見後，本院
    認無不得或不宜改依簡式審判程序進行之處，爰依刑事訴訟
    法第273條之1第1項、第284條之1，經合議庭評議後，裁定
    本件由受命法官獨任進行簡式審判程序，是本件之證據調查
    ，依刑事訴訟法第273條之2規定，不受同法第159條第1項、
    第161條之2、第161條之3、第163條之1及第164條至第170條
    規定之限制，合先敘明。
二、上開犯罪事實，業據被告洪若志於本院準備程序及審理中坦
    承不諱，核與證人即臺中市政府警察局第五分局水湳派出所
    警員江文明於偵查中證述之情節相符，並有臺中市政府警察
    局舉發違反道路交通管理事件通知單、酒精濃度測定單、車
    輛詳細資料報表、查獲現場暨車損照片、九和汽車股份有限
    公司復興服務廠估價單、臺中市政府警察局第五分局100年7
    月19日中市警分偵字第1000023663號函及檢送之員警職務報
    告等件在卷可憑。而按刑法第185條之3所稱服用酒類或其他
    相類之物，不能安全駕駛動力交通工具而駕駛之公共危險罪
    ，係屬抽象危險犯之規定，此種抽象危險係伴隨飲酒過量之
    行為而當然成立。換言之，只需客觀上有此種行為出現，危
    險即視為存在，至於有無肇事之具體結果，均不影響公共危
    險罪責之成立。再者，參考德、美等國家之認定標準，在酒
    精吐氣濃度達每公升0.55毫克時，就人體生理行為方面，會
    產生視覺反應遲鈍、影像不能集中、走路或講話可能發抖、
    動作笨拙等影響，就駕駛能力方面，亦會產生駕駛反應遲鈍
    、同時不能看清前方路況及車旁照後鏡等影響，在此情形下
    ，其肇事率為一般正常人之10倍。查被告於上開時、地遭警
    查獲後，經警喚醒，對其施以呼氣酒精濃度測試，測得其呼
    氣中酒精濃度為每公升1.12毫克，是被告駕車時，其呼氣所
    含酒精濃度已逾道路交通安全規則第114條第2款所定呼氣所
    含酒精濃度超過每公升0.25毫克而不得駕車之程度4倍以上
    ，已具相當之危險性。佐以其係於飲酒後，駕駛車牌號碼N5
    -9536號自用小客車上路，行經上開路口，停等紅燈之際，
    因不勝酒力睡著，經民眾報案，為警到場處理一情，足認被
    告因酒後受酒精影響，致其注意及反應等能力均減退，而無
    法妥適駕車，其當時已達不能安全駕駛動力交通工具之狀態
    ，應堪認定。是被告之自白與事實相符，自得採為論罪科刑
    之依據。本案事證已臻明確，被告犯行洵堪認定，應予依法
    論科。
三、按刑法第135條第1項之妨害公務罪所稱「強暴」，係指一切
    有形力即物理力之行使而言，不問其係對人或對物為之均包
    括在內(最高法院82年度台上字第608號判決意旨參照)，申
    言之，行為人之強暴行為，並不限於對公務員身體直接實施
    暴力，凡以公務員為目標，而對物或他人實施暴力因而產生
    積極妨害公務員執行職務者均屬之。又按刑法第138條之毀
    損公務員職務上掌管之物品罪，祇要對於公務員職務上所掌
    管之物品，有毀棄、損壞、隱匿或致令不堪用之任一行為，
    罪即成立，不以兼具為限（最高法院88年度台上字第3742號
    判決意旨參照)。再按組成機車之任一零件與配備，均具有
    其特定之功能性，如遭破壞，使各該零件之外形改變，功能
    及作用喪失，即足成立損壞物品之罪，不以使機車喪失全部
    效用為必要（最高法院92年度台上字第3388號判決意旨參照
    ）。查被告飲酒後，已達不能安全駕駛動力交通工具之狀態
    ，竟仍駕駛車牌號碼N5─9536號自用小客車上路，嗣行經上
    開路口停等紅燈時，因不勝酒力而睡著。而臺中市政府警察
    局第五分局水湳派出所警員江文明於接獲通報後，駕駛車牌
    號碼4633-WE號警用巡邏車(警局編號546號)，至上開地點執
    行勤務、查看，並請求同事林子權駕駛車牌號碼4910-LP號
    警用巡邏車(警局編號545號)搭載同事蘇志勇到場協助，嗣
    經警員江文明叫醒被告後，被告竟駕駛前揭自用小客車，前
    、後衝撞上開2輛警用巡邏車，致使車牌號碼4910-LP號警用
    巡邏車之後保險桿龜裂，且保險桿之左方烤漆脫落、右方刮
    損，車牌號碼4633-WE號警用巡邏車之前保險桿凹陷及水箱
    高壓管破裂。是核被告所為，係犯刑法第185條之3之不能安
    全駕駛動力交通工具罪、同法第135條第1項之妨害公務罪及
    同法第138條之損壞公務員職務上掌管之物品罪。而被告以
    駕車衝撞警用巡邏車之方式，對於依法執行職務之警員施以
    強暴，是被告以一行為同時觸犯上開妨害公務罪、損壞公務
    員職務上掌管之物品罪，為想像競合犯，應依刑法第55條規
    定，從一重之損壞公務員職務上掌管之物品罪處斷。公訴人
    雖未起訴被告駕駛前揭自用小客車，衝撞上開2輛警用巡邏
    車，致損壞上開2輛巡邏車部分，惟該未經起訴部分之犯行
    ，既與前開檢察官起訴並經論罪之妨害公務犯行部分有想像
    競合犯之裁判上一罪關係，已如前述，應為起訴效力所及，
    本院自應併予審理，附此敘明。被告所犯刑法第185條之3之
    不能安全駕駛動力交通工具罪及同法第138條之損壞公務員
    職務上掌管之物品罪等2罪間，犯意各別，行為互殊，應分
    論併罰。爰審酌被告知悉酒精成分對人之意識、控制能力具
    有不良影響，超量飲酒後會導致對週遭事物之辨識及反應能
    力較平常狀況薄弱，因而酒後駕車在道路上行駛，對往來之
    公眾及駕駛人自身皆具有高度危險性，竟仍圖一己往來交通
    之便，於飲酒後，呼氣中所含酒精濃度已達每公升1.12毫克
    ，已處於不能安全駕駛動力交通工具之狀態，仍率爾駕車上
    路，漠視自己及公眾行之安全，自應予以相當之非難。而其
    在上開路口停等紅燈時，因不勝酒力而睡著，嗣為警喚醒後
    ，其為逃逸，竟駕車衝撞警用巡邏車，對警員依法執行勤務
    時，施強暴，並損壞公務員職務上掌管物品，實屬不該。兼
    衡被告犯罪後，坦承犯行，犯罪後態度尚可，且已賠償前揭
    警用巡邏車之修繕費用，有臺中市政府警察局第五分局10 0
    年7月19日中市警分偵字第1000023663號函及檢送之員警職
    務報告、和解書各1份可稽(見本院卷第18頁、第20頁至第21
    頁)，高職畢業之智識程度，從事運輸業，月薪新臺幣3萬餘
    元等一切情狀，分別量處如主文所示之刑，並均諭知易科罰
    金之折算標準，且定應執行之刑及諭知易科罰金之折算標準
    。末按被告前未曾因故意犯罪受有期徒刑以上刑之宣告，有
    臺灣高等法院被告前案紀錄表在卷可憑，其犯後業已坦承犯
    行，知所悔悟，並賠償上開巡邏車之修繕費用，信其經此偵
    審程序及科刑教訓後，當知所警惕而無再犯之虞，本院綜核
    各情，認所宣告之刑，以暫不執行為適當，併予宣告如主文
    所示之緩刑期間，以勵自新。再斟酌本件情形與案件性質，
    且為促使被告日後得以知曉尊重法治之觀念，本院另依刑法
    第74條第2項第4款規定，併諭知被告應向公庫支付新臺幣6
    萬元。而依刑法第75條之1第1項第4款規定，被告違反本院
    所定上開命其履行之事項情節重大，足認原宣告之緩刑難收
    預期效果，而有執行刑罰之必要者，得撤銷其緩刑宣告，附
    此敘明。
據上論斷，應依刑事訴訟法第273條之1第1項、第299條第1項前
段，刑法第185條之3、第135條第1項、第138條、第55條、第41
條第1項前段、第51條第5款、第74條第1項第1款、第2項第4款，
刑法施行法第1條之1第1項、第2項前段。
本案經檢察官王淑月到庭執行職務。
中    華    民    國   100    年    9     月    22    日
                  刑事第十庭  法  官  林慧欣
以上正本證明與原本無異。
如不服本判決應於收受送達後10日內向本院提出上訴書狀，並應
敘述具體理由；其未敘述上訴理由者，應於上訴期間屆滿後20日
內向本院補提理由書（均須按他造當事人之人數附繕本）「切勿
逕送上級法院」。
                              書記官  鄭淑英
中    華    民    國   100    年    9     月    22    日
附錄論罪科刑法條：
刑法第138條
毀棄、損壞或隱匿公務員職務上掌管或委託第三人掌管之文書、
圖畫、物品，或致令不堪用者，處五年以下有期徒刑。
刑法第185條之3
服用毒品、麻醉藥品、酒類或其他相類之物，不能安全駕駛動力
交通工具而駕駛者，處一年以下有期徒刑、拘役或科或併科十五
萬元以下罰金。